臺灣桃園地方法院民事簡易判決
111年度桃簡字第977號
原      告  楊采瑩

被      告  李淑娟

訴訟代理人  曾慧娟
上列當事人間請求確認本票債權不存在事件，本院於民國111年1
0月13日言詞辯論終結，判決如下：
    主      文
原告之訴駁回。
訴訟費用由原告負擔。
    事實及理由
壹、程序方面　　
一、按簡易訴訟之訴狀送達後，原告不得將原訴變更或追加他訴
    ，但擴張或減縮應受判決事項之聲明者，不在此限，民事訴
    訟法第436條第2項、第255條第1項前段及但書第3款定有明
    文。經查，原告起訴時聲明原為：㈠確認被告持有原告所簽
    發如附表所示之本票（下稱系爭本票），對原告之本票債權
    不存在。㈡被告應將系爭本票返還原告（本院卷4頁）；嗣於
    民國111年10月13日言詞辯論期日變更聲明為：確認被告持
    有原告所簽發之系爭本票，其中新臺幣（下同）75,000元部
    分對原告之本票債權不存在（本院卷25頁），核屬減縮應受
    判決事項之聲明，應予准許。
二、按確認法律關係之訴，非原告有即受確認判決之法律上利益
    者，不得提起之，民事訴訟法第247條第1項前段定有明文。
    所謂即受確認判決之法律上利益，須因法律關係之存否不明
    確，致原告在私法上之地位有受侵害之危險，而此項危險得
    以對於被告之確認判決除去之者而言。經查，被告持有原告
    所簽發之系爭本票，就其中75,000元部分向本院聲請准予強
    制執行，經本院以111年度司票字第944號裁定准予強制執行
    （下稱系爭本票裁定），惟原告否認被告持有之系爭本票，
    其中75,000元部分對原告之本票債權存在，則系爭本票債權
    其中75,000元部分之法律關係存否既不明確，且依系爭本票
    原告應負本票發票人之責任，被告並可執系爭本票裁定之執
    行名義對原告強制執行，確有致原告在私法上地位受侵害之
    危險，而此項危險可藉由對於被告之確認判決除去之，揆諸
    前揭規定及說明，原告提起本件確認之訴，有即受確認判決
    之法律上利益，應予准許。
貳、實體方面
一、原告主張：原告前於109年2月10日向訴外人洪國順借得140,
    000元，因而簽發系爭本票作為借款之擔保，惟洪國順於109
    年10月至110年4月為止，另積欠原告車資合計22,400元，而
    被告係洪國順之配偶，故以前揭對洪國順之債權與系爭本票
    債權抵銷，系爭本票債權於抵銷之範圍已不存在，爰提起本
    件確認之訴等語。並聲明：如前述減縮後訴之聲明所示。
二、被告抗辯：被告固為洪國順之配偶而因繼承取得、持有系爭
    本票，惟原告主張之車資債權係原告與大揚小客車租賃有限
    公司（下稱大揚公司）間之法律關係，與系爭本票債權係被
    告向洪國順借款無涉等語。並聲明：原告之訴駁回。
三、本院之判斷：
　㈠按票據乃文義證券及無因證券，票據上之權利義務悉依票上
    所載文義定之，與其基礎之原因關係各自獨立，票據上權利
    之行使不以其原因關係存在為前提，故執票人行使票據上權
    利時，就其基礎之原因關係確係有效存在不負舉證責任。然
    無對價或以不相當之對價取得票據者，不得享有優於其前手
    之權利，亦為票據法第14條第2項所明定。故依票據法第14
    條第2項之規定，票據債務人非不得以自己與執票人之前手
    間所存之抗辯事由對抗執票人，此際票據債務人須依民事訴
    訟法第195條及第266條第3項之規定，就抗辯事由之基礎原
    因關係負真實完全及具體化之陳述義務，待票據之基礎原因
    關係確立後，就該原因關係是否有效成立或已否消滅等事項
    有所爭執時，即應適用各該法律關係之舉證責任分配原則。
    又主張法律關係存在之當事人，固須就該法律關係發生所須
    具備之特別要件負舉證責任，惟若相對人就所主張之發生原
    因事實自認而抗辯該債權已因抵銷而消滅，相對人即應就此
    抵銷之事實負舉證責任。
　㈡經查，原告主張其為擔保於109年2月10日向洪國順借得之140
    ,000元借款乃簽發系爭本票予洪國順乙節，業經本院調取系
    爭本票裁定卷宗核閱系爭本票無訛，且為被告所不爭執（本
    院卷25頁反），堪信原告之主張為真實，而被告亦自認為洪
    國順之繼承人因繼承而取得系爭本票（本院卷25頁反-26頁
    ），則依前揭規定及說明，原告自得以其對洪國順即被告之
    前手就系爭本票之基礎原因關係所存抗辯事由對抗被告。對
    此，原告固主張其對洪國順另有車資債權22,400元而以此與
    系爭本票債權抵銷，惟為被告所否認，則原告雖提出其與大
    揚公司員工間之通訊軟體LINE訊息紀錄為證（本院卷27-38
    頁），然觀諸該訊息紀錄，既非原告與洪國順間之訊息，自
    難認原告對洪國順另有車資債權22,400元，則原告既不能證
    明所主張系爭本票債權其中75,000元部分已因抵銷消滅之事
    實而陷於真偽不明，依前揭說明，應由主張權利消滅要件事
    實之原告負舉證責任。從而，原告主張被告持有原告之系爭
    本票，其中75,000元部分對原告之本票債權已因抵銷消滅而
    不存在，即屬無據。
四、綜上所述，原告請求確認被告持有原告之系爭本票，其中75
    ,000元部分對原告之本票債權不存在，為無理由，應予駁回
    。
五、訴訟費用負擔之依據：民事訴訟法第78條。　
中　　華　　民　　國　　111 　年　　10　　月　　28　　日
                  桃園簡易庭  法  官  陳柏嘉
以上為正本係照原本作成。
如不服本判決，應於送達後20日內，向本院提出上訴狀並表明上
訴理由，如於本判決宣示後送達前提起上訴者，應於判決送達後
20日內補提上訴理由書（須附繕本）。
如委任律師提起上訴者，應一併繳納上訴審裁判費。   
中　　華　　民　　國　　111 　年　　10　　月　　28　　日
                              書記官  石曉芸
附表：
發票人 票面金額 （新臺幣） 發票日 到期日 楊采瑩 150,000元 109年2月19日 109年2月19日